臺灣高雄地方法院交通事件裁定　　　　100年度交聲字第997號
原處分機關　交通部公路總局高雄區監理所
法定代理人　劉育麟
異　議　人
即受處分人　洪喬茵原名洪佳菁.
上列受處分人因違反道路交通管理處罰條例案件，對於交通部公
路總局高雄區監理所民國100 年4 月18日所為之處分（原處分：
高監營裁字第裁80-B00000000號），聲明異議，本院裁定如下：
    主  文
原裁定撤銷。
洪喬茵不罰。
    理  由
一、原處分意旨略以：車牌號碼007-HFU 號重型機車（下稱系爭
    機車）為吉盈機車出租行所有，系爭機車於民國99年8 月29
    日凌晨4 時2 分許，在高雄市○鎮區○○路568 號前由東往
    西行駛時，有「二輛以上汽車共同在道路上以危險方式駕駛
    」之違規事實，因吉盈機車出租行人員於99年10月13日到案
    ，檢附租用機車切結書、異議人即受處分人洪喬茵之汽車駕
    駛執照影本，陳稱於上開違規時間，將系爭機車出租予異議
    人使用，本件交通違規應歸責於異議人，異議人前雖提出申
    訴，陳稱當時其係由男友騎乘系爭機車搭載，但因不知實際
    駕駛人身分證字號，無法辦理應否歸責之判斷，因而依違反
    道路交通管理處罰條例第43條第3 項、第24條、違反道路交
    通管理事件統一裁罰基準及處理細則第41、43、44、67條規
    定，裁處受處分人罰鍰新台幣（下同）45,000元，另吊銷駕
    駛執照，並應參加道路交通安全講習等語。
二、異議意旨略以：於上開違規時間，係由前男友林茗富騎乘系
    爭機車搭載伊下班，由高雄市○鎮區○○路往瑞隆路方向騎
    時，發現後面機車快速經過，伊等怕被撞，不敢停下慢慢騎
    ，等該等騎士經過後，始慢慢騎回家，到家時已係早上5 時
    許，本件舉發之違規駕駛，非伊騎乘系爭機車，原處分機關
    逕對伊裁罰，尚有未合，爰聲明異議等語。
三、按汽車駕駛人，駕駛汽車在道路上蛇行，或以其他危險方式
    駕車者，處6,000 元以上24,000元以下罰鍰，並當場禁止其
    駕駛；2 輛以上之汽車共同違反第1 項規定，或在道路上競
    駛、競技者，處汽車駕駛人30,000元以上90,000元以下罰鍰
    ，並當場禁止其駕駛及吊銷其駕駛執照；汽車駕駛人有第43
    條規定之情形，應接受道路交通安全講習，道路交通管理處
    罰條例第43條第1 項第1 款、第3 項、第24條第1 項第3 款
    分別定有明文。又依同條例第7 條之2 第1 項第7 款、第2
    項第1 款、第4 項雖規定，汽車駕駛人有蛇行、危險方式駕
    車或2 輛以上之汽車競駛或競技之行為，經以非固定式之科
    學儀器取得證據資料證明其行為違規，當場不能或不宜攔截
    製單舉發者，得逕行以汽車所有人為被通知人製單舉發；且
    依同條例第85條第1 項規定，該條例之處罰，受舉發違反道
    路交通管理事件之受處罰人，認為受舉發之違規行為應歸責
    他人者，應於舉發違反道路交通管理事件通知單應到案日期
    前，檢附相關證據及應歸責人相關證明文件，向處罰機關告
    知應歸責人，處罰機關應即另行通知應歸責人到案依法處理
    ，逾期未依規定辦理者，仍依本條例各該違反條款規定處罰
    ；但依該條例第85條第1 項規定之文義，受處分人「逾期未
    依規定辦理」之效果，係處罰機關「仍依本條例各該違反條
    款規定處罰」，並未規定發生失權之效果，且觀諸上開規定
    修正之立法理由，亦未表示逾期未告知即生失權效果，則在
    未明定發生失權效果之情況下，如逕自解釋認受處分人「逾
    期未依規定辦理」即生失權之效果，無異剝奪受處分人得舉
    證免罰之權利，尚有未恰（臺灣高等法院暨所屬法院97年11
    月12日法律座談研討意見略同可資參照），是應認受處分人
    即使逾期未檢附相關證據及應歸責人相關證明文件向處罰機
    關告知，仍可對交通主管機關之裁罰聲明異議，證明該交通
    違規行為應歸責於他人而免責。
四、本件異議人租用之系爭機車，於上開時間、地點，經駕駛而
    有疑似原處分意旨所指「二輛以上汽車共同在道路上以危險
    方式駕駛」之違規事實（因異議人非系爭機車駕駛人，裁罰
    對象錯誤，應為如主文之裁定【詳後述】，而本件並未以實
    際之駕駛人為對象進行訴訟程序，未經其就本件被裁處之違
    規事實為訴訟程序上之答辯，故對是否違規部分，尚無法逕
    為判斷），有租用機車切結書、異議人普通重型機車駕駛執
    照各1 份、高雄市政府警察局前鎮分局函及所附蒐證相片14
    張附卷可稽（詳本院卷第10頁正面、反面、第13至16頁），
    且為異議人所不爭執，此部分事實應可認定。而舉發異議人
    本件違規之舉發違反道路交通管理事件通知單，業已於100
    年4 月19日送達異議人，有該通知單及送達證書各1 份附卷
    可按（詳本院卷第8 頁），且異議人前於99年11月15日，雖
    曾向原處分機關陳述於本件違規時、地，系爭機車係由伊男
    友騎乘，但並未具體說明男友之姓名年籍資料，則原處分機
    關於認本件有上開違規之情形下，以異議人收受本件交通違
    規舉發通知後，未依上開規定檢附相關證據及證明文件具體
    告知應歸責之人，無法為是否另歸責異議人男友之判斷，而
    就異議人為交通違規之裁罰，合於道路交通管理處罰條例第
    85條第1 項之規定，且核所為之裁處亦合於上開規定，亦無
    不當，但如上所述，異議人仍可對上開裁罰聲明異議，是本
    院仍應對本件應裁罰之違規駕駛人予以審究。
五、依證人即異議人所指之前男友林茗富證稱略以：伊知悉異議
    人租用系爭機車，且於上開違規時間前，騎乘系爭機車至前
    鎮區工作處所搭載異議人返回鳳山家時，因肚子餓，先騎乘
    系爭機車搭載異議人至五甲地區吃東西，中途於上開違規時
    間、地點巧遇飆車族等語（詳本院卷第30至33頁），審酌證
    人為上開證述之結果，有可能被原處分機關認定為本件交通
    違規之行為人，因而受如本件高額之裁罰，其仍為上開不利
    於己之證述，且證述搭載異議人之內容，除與異議人所辯相
    符外，亦與蒐證相片所示，系爭機車違規當時，後座搭載1
    女子之情形相符，有相片3 張附卷可稽（詳本院卷第14頁左
    下方、第16頁左下方、右下方），堪認所證與事實相符，應
    可採信，則本件即使有原處分意旨所指之違規駕駛情形，違
    規駕駛之行為人亦為證人林茗富，非異議人，甚為明確，而
    原處分機關竟對異議人予以裁罰，依法自有未合。
六、綜上所述，異議人並無違規駕駛之行為，其受舉發通知後，
    雖未檢附相關證據及相關證明文件向處罰機關具體告知應歸
    責之人，但並未生失權效果，仍可對本件裁罰聲明異議，證
    明該交通違規行為應歸責於他人，而本件原處分意旨所指之
    交通違規時，異議人係受他人搭載，非本件之系爭機車駕駛
    人，原處分機關對異議人為裁罰，自非允恰，異議人不服提
    起本件異議，為有理由，從而原處分應予撤銷，並為異議人
    不罰之諭知。
七、據上論斷，應依道路交通事件處理辦法第19條前段，裁定如
    主文。
中    華    民    國  100     年    6     月    22    日
                    交通法庭    法  官  鄭峻明
以上正本證明與原本無異。
如不服本裁定應於送達後5日內向本院提出抗告狀。
中    華    民    國   100    年    6     月    22    日
                                書記官  吳韻芳